【裁判字號】    88,自,45
【裁判日期】    891219
【裁判案由】    詐欺
【裁判全文】
臺灣花蓮地方法院刑事裁定                          八十八年度自字第四五號
    自  訴  人  甲○○
    自訴代理人  己○○
    被      告  乙○○
                戊○○
                丙○○
                丁○○
    右四被告之
    選任辯護人  葉源龍
右被告因詐欺案件，經自訴人提起自訴，本院判決如左：
    主  文
自訴駁回。
    理  由
一、按法院或受命法官於自訴案件第一次審判期日前訊問及調查結果，如認為案件有
    刑事訴訟法第二百五十二條至第二百五十四條之情形者，得以裁定駁回其自訴，
    此刑事訴訟法第三百二十六條第三項定有明文。又刑法第三百三十九條第一項詐
    欺罪之成立，係以意圖為自己或第三人不法之所有，以詐術使人將本人或第三人
    之物交付為要件，所謂以詐術使人交付，必須被詐欺人因其詐術而陷於錯誤，若
    其所用方法，不能認為詐術，亦不致使人陷於錯誤，即不構成該罪。至刑法第三
    百四十二條背信罪之成立則係以為他人處理事務，意圖為自己或第三人不法之利
    益，或損害本人之利益，而為違背其任務之行為，致生損害於本人之財產或其他
    利益者為要件，倘非為他人處理事務，或無圖取不法利益或圖加不法損害之意思
    ，均不得以該罪相繩。
二、本件自訴意旨略以：緣自訴人甲○○與丙○○及第三人庚○○三人共同合夥投資
    興建位於花蓮縣吉安鄉○○路之藝術世家社區，由丙○○主持該投資案之一切工
    程，惟向雙聯建設股份有限公司（以下簡稱雙聯公司）借牌申請建築執照，乙○○與戊○○均為雙聯公司員工。八十七年九月中旬，乙○○以藝術世家社區工地
    花費，須合夥人增資為由，要求自訴人出資，自訴人即委請同為合夥人之庚○○
    代為墊付新台幣（下同）二百零四萬元，乙○○稱不足十六萬元，八十七年九月
    十七日，乙○○再通知自訴人尚需增資計三百萬元（分三期，每期增資一百萬元
    ），應分期匯入戊○○設於花蓮市第二信用合作社（以下簡稱花蓮二信）帳戶，
    並告知自訴人因前欠十六萬元，扣除自訴人前代工地墊付之外電費三十三萬九千
    九百元，故自訴人尚需給付三十七萬零一百元，並向自訴人佯稱丙○○已繳納其
    應增資之三十五萬元，自訴人不疑有他，遂於八十七年九月二十四日將三十七萬
    零一百元款項匯入戊○○前開帳戶，詎乙○○向自訴人佯稱款項不足，竟將自訴
    人匯入之前開款項，於八十七年九月二十五日匯進雙聯公司在台北之帳戶，致該
    筆款項被丁○○無故領走，自訴人始知受騙。是乙○○、戊○○僅要求自訴人給
    付增資款，顯係蓄意訛詐，而該款項既係給付工地應付款項，卻匯入雙聯公司在
    台北帳戶，由丙○○獨自領取，嗣丙○○偽稱因返還雙聯公司欠款，故將該款交
    付其兄丁○○，雙聯公司對外尚有多筆款項待付，丙○○單獨清償丁○○，足見
    乙○○、戊○○、丙○○、丁○○四人有共同詐欺自訴人之行為且違背自訴人委
    託處理委任事務之目的而損害自訴人財產，亦構成背信罪，上開二罪間有方法結
    果之牽連關係等情。訊據被告乙○○、戊○○、丙○○、丁○○四人均否認有自
    訴人所指之犯行，被告乙○○、戊○○辯稱：其等原為雙聯公司職員，分任經理
    、行政助理職務，八十七年九月二十四日，因自訴人夥同林秋芬到工地強行取走
    帳冊等物，故擬結束工地作業，才將款項匯入雙聯帳戶，戊○○的行為，均係乙○○指揮辦理，戊○○只是依命行事等語，被告乙○○另稱：當時增資是應工地
    需求，每個股東都有通知，戊○○帳戶是工地通用的帳號，因為股東都不願把錢
    匯到公司，八十七年九月二十四日因自訴人強行取走東西，在無法保護其他股東
    權益下，我才把錢匯到公司，我只是上班的人，股東間糾紛，不應牽扯到我們等
    語。被告戊○○另稱：二次增資都匯到我帳戶，由我負責領款，支付工地開支，
    增資每位股東都有通知，我的帳戶是八十七年六月開始使用。被告丙○○辯稱：
    是我指示乙○○把錢匯過來，因為他說他不做了，存三十五萬元是要給付增資款
    ，領三十五萬元是因為覺得錢放在那裡不安全，另返還公司欠丁○○五十萬元等
    語，被告丁○○則稱：丙○○曾代表雙聯公司向我借五十萬元等語。
三、經查：
（一）自訴人與被告丙○○、第三人庚○○約定以合夥方式興建藝術世家社區，有關
      出資比例，自訴人為百分之五十五，被告丙○○為百分之三十五，庚○○為百
      分之十等情，此據自訴人、被告丙○○及證人庚○○供述互核相符。由證人庚○○到庭證述：八十七年九月十四日我匯四十萬元到雙聯，八十七年九月十七
      日收到增資通知後，因先前我已溢繳七十萬元，我、自訴人、丙○○通過電話
      ，有共識，當次增資應給付之十萬元，由七十萬元中扣除（見本院八十九年六
      月二十八日訊問筆錄）等語，參以自訴人、被告丙○○與第三人庚○○在八十
      七年九月十四日時就其等各別應給付二百二十萬元（此部分自訴人實際給付二
      百零四萬元，見八十八年八月六日自訴人之自訴狀記載）、一百四十萬元、四
      十萬元之增資款，同係匯入戊○○設於花蓮二信之帳戶（見卷附花蓮二信函送
      該帳戶之活期性存款明細分戶帳記載可知），及被告乙○○因二次增資（指八
      十七年九月十四日之四百萬元、同年月十七日之一百萬元，見自訴人提出自訴
      狀所附證二、證三）製作之細目、支出項目紀錄表二紙，顯然被告乙○○所辯
      ：增資是應工地需求，每個股東都有通知等語，並非虛偽，難認被告乙○○具
      不法所有之意圖或有施用詐術之行為，而自訴人身為合夥事業之合夥人，依約
      出資而給付之三十七萬零一百元，亦非陷於錯誤所致。從而，本件並無積極證
      據足資證明被告乙○○、戊○○、丙○○、丁○○四人共犯詐欺行為。至於被
      告丙○○雖曾於雙聯公司在台北之帳戶，於同日（指八十七年九月二十八日）
      有存入三十五萬元，隨即再提領三十五萬元等令人懷疑係故意造成其已給付第
      二次增資應給付之出資額三十五萬元假象之行為，惟此乃被告丙○○在民事上
      已否履行其應給付之出資款三十五萬元問題？尚與本件自訴人所稱之詐欺罪嫌
      無涉。
（二）再觀之證人庚○○所述：「藝術世家」事實上是三人合夥投資案，我占百分之
      十，自訴人占百分之五十五，丙○○占百分之三十五，以雙聯公司為起造人名
      義，實際上出資人為合夥三人，我們應該付雙聯公司管理費，是工程費用之百
      分之十，計約一千多萬元，再以該管理費用支付乙○○等薪資，出資金額的用
      途，不限於管理費，尚有其他費用等語，及由自訴人於其自訴狀及八十九年五
      月二十三日提出之刑事陳報狀中所述：「．．由丙○○主持該投資案之一切工
      程，並委由雙聯公司名義申請建築執照」、「推由丙○○主持工程」等語，可
      見被告丙○○當時乃系爭合夥事業執行業務之人，就有關藝術世家社區興建事
      宜，被告丙○○、乙○○、戊○○三人均係為系爭合夥團體（指自訴人、丙○○、庚○○三人）處理事務，並非為自訴人個人處理事務，即與刑法背信罪之
      要件，尚屬有間。而在自訴人於八十七年九月二十四日將系爭三十七萬零一百
      元匯入被告戊○○在花蓮二信之帳戶內後，該帳戶內尚陸續有二萬六千四百元
      、一萬四千五百九十二元、四萬九千六百元、一萬五千二百元等多筆現金支出
      情形（見卷附花蓮二信函送之期戊○○系爭帳戶之活期性存款明細分戶帳之記
      載），果被告四人確有將三十七萬零一百元不法據為己有之共同意圖，何不逕
      行提領全部款項侵占入己，以達最大不法利益即可？何須以該三十七萬零一百
  元金額，再供系爭工地之其他花費（見自訴狀所附證五：八月份應發放工資工
      料款：．．粉刷工二萬六千四百元、中秋禮盒一萬四千五百九十二元．．等記
      載）？又何不低調隱瞞共同據為己有之事實？反將三十萬元匯入雙聯公司在台
      北帳戶乙節，特意製表通知自訴人及第三人庚○○（見自訴狀所附被告乙○○
      製作證五明細表）？使自訴人有脈絡可循，進而於八十八年八月六日據此提起
      本件自訴？凡此可知被告乙○○、戊○○將三十萬元匯入雙聯公司在台北之帳
      戶目的在於宣示不再以戊○○之系爭帳戶管理有關系爭工程之各項工程款項花
      費（參酌被告乙○○所稱：當時擬結束工地作業，故將錢匯到雙聯帳戶等語）
      ，而非基於不法所有之意圖，應至為灼然，從而，被告丙○○、丁○○又如何
      與被告乙○○、戊○○共為侵占行為？又自訴人與被告丙○○、乙○○間因系
      爭工程之故，衍生民事上確認臨時股東會決議不成立事件、刑事上偽造文書、
      傷害、背信、侵占等多項訴訟（本院民事八十八年度訴字第一三二號、本院刑
      事八十九年訴字第一一二號、八十九年易字第六四六號、八十八年自字第四十
      六號、八十九年易字第六一０號），則自訴人片面猜測之詞，更難據以執為被
      告四人不利之認定。是本件將合夥資金三十萬元匯入雙聯在台北帳戶之行為，
      仍不足證明被告四人有共同背信或侵占罪嫌。
四、綜上所述，本件自訴人所訴被告四人之犯罪嫌疑均屬不足，揆諸首開說明，本件
    自訴應予駁回。
據上論斷，應依刑事訴訟法第三百二十六條第三項、第二百五十二條第十款，裁定如
主文。
中      華      民      國    八  十  九  年    十二    月    十九   `   ?
                              臺灣花蓮地方法院刑事庭
                                  法  官  蘇  嫊  娟
右正本證明與原本無異。
如對本裁定不服，應於送達後五日內，向本院提出抗告狀。（應抄附繕本）
                                  法院書記官
中      華      民      國    八  十  九  年    十二    月    二十      日


司法院資訊處製作；財團法人民間司法改革基金會備份。
